臺灣桃園地方法院刑事判決
110年度交易字第392號
公  訴  人  臺灣桃園地方檢察署檢察官 
被      告  陳彥仁



選任辯護人  鄭信煌律師
被      告  李世強


選任辯護人  陳怡君律師
上列被告因過失傷害案件，經檢察官提起公訴（109年度偵字第3
2905號），本院判決如下：
    主  文
戊○○犯過失傷害罪，處有期徒刑貳月，如易科罰金，以新臺幣壹
仟元折算壹日。
乙○○無罪。
    事  實
戊○○於民國109年7月28日17時59分許，騎乘車牌號碼000-0000號
普通重型機車後載未成年之子陳○鎧（真實姓名年籍詳卷），沿
桃園市八德區長興路由西向東方向行駛，行經桃園市八德區長興
路690之1號前時，本應注意行駛至交岔路口轉彎車應禮讓直行車
先行，而依當時天候陰、夜間有照明、柏油路面乾燥無缺陷、無
障礙物、視距良好等情況，並無不能注意之情形，竟疏未注意及
此，即貿然左轉欲進入對向路邊之幼兒園，適有乙○○騎乘車牌號
碼000-0000號大型重型機車，沿桃園市八德區長興路由東往西方
向直行而駛至上開交岔路口時，亦疏未注意車前狀況並隨時採取
必要之安全措施，兩車閃煞不及，乙○○所騎乘之上開機車右前車
身與戊○○所騎乘之上開機車後車牌發生擦撞，致乙○○受有右側手
部開放性傷口2公分、右手第五指開放性骨折、右手第五指尖及
甲床壓裂傷等傷害。
    理  由
甲、有罪部分
壹、程序方面：
一、供述證據部分：
    按被告以外之人於審判外之言詞或書面陳述，除法律有規定
    者外，不得作為證據。又被告以外之人於審判外之陳述，雖
    不符合同法第159條之1至第159條之4之規定，但經當事人於
    審判程序同意作為證據，法院審酌該言詞陳述或書面陳述作
    成時之情況，認為適當者，亦得為證據；而當事人、代理人
    或辯護人於法院調查時，知有該等不符合同法第159條之1至
    第159條之4之不得為證據之情形，而未於言詞辯論終結前聲
    明異議者，視為有前項之同意，刑事訴訟法第159條之5定有
    明文。查本判決所引用之被告戊○○以外之人於審判外之陳述
    ，被告與辯護人於本院審理時均表示沒有意見，本院審酌上
    開證據資料製作時之情況，尚無違法不當及證明力明顯過低
    之瑕疵，亦認為以之作為證據應屬適當，依刑事訴訟法第15
    9條之5第1項規定，認前揭證據資料有證據能力。
二、非供述證據部分：
    至於卷內所存經本院引用為證據之非供述證據部分，與本件
    待證事實間均具有關連性，且無證據證明係公務員違背法定
    程序所取得，是依刑事訴訟法第158條之4之反面解釋，自有
    證據能力。
貳、實體方面：　
一、上開犯罪事實，業據被告戊○○於偵查及審理中坦承不諱，核
    與告訴人即被告乙○○（下稱被告乙○○）於警詢及偵查中證述
    情節相符，復有衛生福利部桃園醫院診斷證明書、道路交通
    事故現場圖、道路交通事故調查報告表（一）（二）、桃園
    市政府警察局八德分局八德交通分隊道路交通事故照片黏貼
    紀錄表、公路監理電子閘門資料查詢、車輛詳細資料報表、
    桃園市政府車輛行車事故鑑定會110年2月9日桃交鑑字第110
    0001053號函暨鑑定意見書、桃園市政府交通局110年12月22
    日桃交運字第1100067605號函暨覆議意見書、本院勘驗筆錄
    暨附件（見偵字卷第23至25頁、第28至31頁、第39至41頁、
    第47至51頁、第61至73頁、第101至107頁、本院審交易字卷
    第92頁、本院交易字卷第19至23頁、第60至69頁）在卷可參
    ，此部分事實已堪認定。
二、按汽車行駛至交岔路口，轉彎車應讓直行車先行，道路交通
    安全規則第102條第1項第7款定有明文。被告戊○○騎乘機車
    時應遵守上開規定，而依當時之情況，並無不能注意之情事
    ，竟疏未注意因而肇事，致被告乙○○受有傷害，其顯有過失
    ，而本件事故之發生，係因被告戊○○上開過失行為所致，與
    被告乙○○之受傷間，自具有相當因果關係，被告戊○○自應負
    過失傷害之責。又本院勘驗行車紀錄器檔案，依勘驗畫面所
    示【畫面時間0000-00-00 00：59：42】畫面正中間，一台
    白色廂型車停等於馬路中間，直行車之燈號為綠燈。【畫面
    時間0000-00-00 00：59：44】被告乙○○騎乘之車輛（下稱A
    車）行駛直行車道上，經過白色廂型車右側後，見對向車道
    一機車（即被告戊○○所騎乘之機車，下稱B車）向畫面右方
    行駛。【畫面時間0000-00-00 00：59：44】A車繼續直行，
    B車繼續向畫面右方前進，A車駛近B車。【畫面時間0000-00
    -00 00：59：45】A車與B車碰撞，行車紀錄器畫面震動。【
    畫面時間0000-00-00 00：59：45至17：59：48】A車逐漸緩
    速並向右停等在路邊等情，有本院勘驗筆錄暨附件照片在卷
    可參（見本院交易卷第60至69頁），可見被告乙○○行至路口
    前，有一台白色車輛停等在其左前方路上，該白色車輛已阻
    擋前方路口來車情形視線，被告乙○○理應減速慢行並注意車
    前狀況，然被告乙○○於警詢中先後皆稱發現危險狀況時距離
    約5公尺等語（見偵字卷第25頁、第29頁），且依上開勘驗
    結果，被告乙○○行經白色車輛後仍繼續向前行駛，直至與被
    告戊○○發生碰撞後始趨緩車速，足認被告乙○○行經上開路口
    時，無減速注意岔路口來車情形，以致看見被告戊○○時，已
    不及反應，甚而無法閃避而發生碰撞，是被告乙○○就本案事
    故之發生亦具有過失甚明，此部分有上開交通事故鑑定委員
    會及覆議委員會為相同認定。惟被告乙○○雖與有過失，然此
    僅係能否減免被告戊○○民事賠償責任及作為量刑審酌之問題
    ，被告戊○○尚難因此而得解免其過失刑責，併予敘明。綜上
    ，本案事證明確，被告戊○○上開犯行，洵堪認定，應依法論
    科。
三、論罪科刑：
㈠、核被告戊○○所為，係犯刑法第284條前段之過失傷害罪。
㈡、被告戊○○於肇事後留在現場，並於有偵查犯罪權限之機關或
    公務員知悉本件犯罪人前，即員警前往現場處理時，當場承
    認其為肇事人，有桃園市政府警察局八德分局八德交通分隊
    道路交通事故肇事人自首情形紀錄表1份在卷可參（見偵字
    卷第55頁），符合刑法第62條前段自首之規定，爰依法減輕
    其刑。
㈢、爰以行為人之責任為基礎，審酌被告戊○○本應遵守行車規定
    ，謹慎駕駛車輛以維護自身及其他用路人之安全，竟疏未注
    意而肇生本件車禍之過失程度，並致被告乙○○受有上開傷勢
    ，實屬不該，並考量被告戊○○犯後坦承過失行為之態度，迄
    未能與被告乙○○達成和解，兼衡被告於警詢自陳高職畢業之
    智識程度、家庭經濟狀況勉持等一切情狀，量處如主文所示
    之刑，並諭知易科罰金之折算標準。
乙、無罪部分　　
一、公訴意旨略以：被告乙○○於民國109年7月28日17時59分許，
    騎乘車牌號碼000-0000號大型重型機車，沿桃園市八德區長
    興路由東往西方向行駛，直行至桃園市八德區長興路690之1
    號前時，本應注意行車速度，依速限標誌或標線之規定，且應
    注意車前狀況並隨時採取必要之安全措施，然疏未注意，而
    以時速約70公里之速度超速直行，適告訴人戊○○騎乘車牌號碼
    000-0000號普通重型機車後載被害人即未成年之子陳○鎧，
    沿桃園市八德區長興路由西向東方向行駛至該處欲左轉進入
    對向路邊幼兒園，兩車閃煞不及發生擦撞，致被害人陳○鎧
    受有右側大腿挫傷等傷害。因認被告乙○○涉犯刑法第284條
    前段之過失傷害罪嫌等語。
二、按犯罪事實應依證據認定之，不能證明被告犯罪或其行為不
    罰者，應諭知無罪之判決，刑事訴訟法第154條第2項、第30
    1條第1項分別定有明文。又認定不利於被告之事實，須依積
    極證據，苟積極證據不足為不利於被告事實之認定時，即應
    為有利於被告之認定，更不必有何有利之證據；另認定犯罪
    事實所憑之證據，雖不以直接證據為限，間接證據亦包括在
    內，然而無論直接或間接證據，其為訴訟上之證明，須於通
    常一般之人均不致有所懷疑，而得確信為真實之程度者，始
    得據為有罪之認定，倘其證明尚未達於此一程度，而有合理
    性懷疑存在時，即不得遽為被告犯罪之認定。再按刑事訴訟
    法第161條第1項規定：檢察官就被告犯罪事實，應負舉證責
    任，並指出證明之方法。因此，檢察官對於起訴之犯罪事實
    ，應負提出證據及說服之實質舉證責任。倘其所提出之證據
    ，不足為被告有罪之積極證明，或其指出證明之方法，無從
    說服法院以形成被告有罪之心證，基於無罪推定之原則，自
    應為被告無罪判決之諭知，此有最高法院76年台上字第4986
    號、92年度台上字第128號判例意旨可資參照。
三、公訴意旨認被告乙○○涉犯上開犯行，無非係以被告乙○○於警
    詢及偵查中之供述、告訴人戊○○於警詢及偵查中之證述、道
    路交通事故現場圖、道路交通事故調查報告表（一）（二）
    、現場及車損照片、行車紀錄器影像光碟、車輛詳細資料報
    表、聯新國際醫院診斷證明書、桃園市政府車輛行車事故鑑
    定會暨鑑定意見書等為主要論據。訊據被告乙○○固坦承有於
    上開時、地，騎乘車牌號碼000-0000號大型重型機車，與告
    訴人戊○○所騎乘之車牌號碼000-0000號普通重型機車發生碰
    撞等情，惟辯稱：我不承認有過失，我大概25公尺前看到告
    訴人戊○○時，我就煞車閃避，我的車子右邊有摩擦到告訴人
    戊○○機車的牌照，我當下有查看被害人陳○鎧，被害人陳○鎧
    是沒有紅腫的等語，被告乙○○辯護人則稱：被告乙○○並無過
    失，我們前行方向是綠燈，沒有需要減速的義務，被告乙○○
    已經有充分注意車前狀況而閃避減速，另被害人陳○鎧受傷
    的部分非本件車禍所致，從就診紀錄已隔了2天及行車紀錄
    器畫面都無法證明有明顯碰撞等語。經查：
㈠、被告乙○○就其駕駛行為具有過失乙節，業經本院認定如上，
    是足認被告乙○○駕駛車輛有未減速慢行並注意車前狀況之疏
    忽，為本件交通事故之肇事原因。
㈡、惟按刑法上過失傷害罪之構成，除行為人有過失，致被害人
    受有身體上之傷害等要件外，尚須被害人所受之傷害，與行
    為人之過失間有相當因果關係為要件。依告訴人戊○○於案發
    當日首次警詢筆錄中記載無受傷情形，後於109年9月3日警
    詢中稱：我告知我對方我兒子有受傷，對方說應是後照鏡與
    我兒子右大腿發生碰撞，我叫對方報警，當時有叫救護車，
    救護人員查看後，看我兒子右大腿紅腫，我叫我兒子上救護
    車前往醫院檢查，但我兒子受到驚嚇不願上救護車，隔天晚
    上我發現我兒子傷勢變嚴重，但因為時間已晚，便先幫我兒
    子冰敷，隔天再送我兒子前往醫院診治等語，於審理中稱：
    被告乙○○經過之後我兒子就開始哭，他就說腳好痛，就是右
    側屁股下方再下來一點大腿那邊很痛，我就幫他一直揉，然
    後就等警察、救護車來，就先幫對方處理傷口，我兒子好像
    嚇到，一直哭，後來救護人員有過來問有沒有怎麼樣，我就
    拉我兒子的褲子下來給他看，救護人員看了說有點紅腫，我
    兒子可能嚇到了，他說他不敢去醫院，後來我兒子隔天整個
    腳就紅起來，就那一片被撞到那邊紅起來，我就叫我老婆帶
    我兒子去看醫生等語（見偵字卷第8至11頁、本院交易字卷
    第127頁），而依證人即當日前往案發地點救護之醫療人員
    甲○○於審理中證稱：我們當日有接觸的傷者是一名男性大人
    ，傷勢是右手小指疑似開放性骨折，就先幫他作一些基本的
    包紮，我們有詢問另外一個人，他是表明他沒有受傷，我忘
    記當天現場有沒有小朋友，也不記得有無孩童在哭泣或表明
    自己被撞到很痛的情形等語，證人即當日前往案發地點救護
    之醫療人員丙○○於審理中證稱：依當天處置的結果是患者小
    拇指有疑似開放性骨折，不記得現場有沒有小朋友等語（見
    本院交易字卷第107至118頁），是無以佐證被害人陳○鎧是
    否有因車輛發生碰撞後當下大腿有產生紅腫之情形；又依上
    開行車紀錄器勘驗結果，被告乙○○與告訴人戊○○發生碰撞後
    ，雙方車子並未倒地，告訴人戊○○並自陳：被告乙○○很快速
    度從我後面咻一聲的過去，從我的摩托車後方撞到我鎖車牌
    的支架，我跟被告乙○○發生碰撞時，車子還在行進中，我的
    車子都沒有發生任何晃動、傾斜或其他狀況等語，可知雙方
    車輛碰撞之點為被告乙○○車輛右前車身及告訴人戊○○車輛後
    方車牌，未有被告乙○○之車輛直接碰觸被害人陳○鎧身體之
    情形，且依告訴人戊○○所述被害人陳○鎧受傷部位為臀部下
    方大腿位置，該處應係直接貼合在機車坐墊上，不會顯露在
    外，難認係遭被告乙○○之機車碰撞所致，而告訴人戊○○之車
    輛於碰撞後未產生任何晃動，亦難以證明被害人陳○鎧之大
    腿有因機車碰撞產生衝擊而摩擦車體致傷；又告訴人戊○○雖
    提出被害人陳○鎧就診之診斷證明書，其上記載右側大腿挫
    傷之傷勢，惟就診時間距離案發時已2日，且傷勢輕微，難
    以排除該傷勢為其他因素所造成。
㈢、從而，被告乙○○之前開駕駛行為雖有過失，業如前述，然其
    過失行為與被害人陳○鎧所受上揭傷害間，依卷內證據，尚
    無從認定具有相當因果關係。
四、綜上所述，檢察官所舉之證據與所指出之證明方法，尚未足
    使本院對被告乙○○涉犯過失傷害罪嫌之事實達於無所懷疑，
    而得確信為真實之程度，揆諸首揭法條、判例意旨，既不能
    證明被告犯罪，自應為被告無罪之諭知。
據上論斷，應依刑事訴訟法第299條第1項前段、第301條第1項，
判決如主文。
本案經檢察官丁○○提起公訴，檢察官劉倍到庭執行職務。 　
中　　華　　民　　國　　111 　年　　7 　　月　　22　　日
                  刑事第八庭    法　官　郭書綺
以上正本證明與原本無異。
如不服本判決應於收受判決後20日內向本院提出上訴書狀，並應
敘述具體理由。其未敘述上訴理由者，應於上訴期間屆滿後20日
內向本院補提理由書(均須按他造當事人之人數附繕本)「切勿逕
送上級法院」。 

　　　　　　　　　　　　　　  　書記官　蔡忠晏
中　　華　　民　　國　　111 　年　　7 　　月　　25　　日
附錄本案論罪法條全文：
中華民國刑法第284條
因過失傷害人者，處1年以下有期徒刑、拘役或10萬元以下罰金
；致重傷者，處3年以下有期徒刑、拘役或30萬元以下罰金。